【裁判字號】    98,訴,2155
【裁判日期】    980728
【裁判案由】    違反藥事法等
【裁判全文】
臺灣臺中地方法院刑事判決              98年度訴字第2155號
公  訴  人  臺灣臺中地方法院檢察署檢察官
被      告  甲○○
                        33號.
                      （現於臺灣臺中看守所附設勒戒處所觀
上列被告因違反藥事法等案件，經檢察官提起公訴（98年度毒偵
字第10110號），茲被告於準備程序中就被訴事實為有罪之陳述
，受命法官於聽取當事人之意見後，由本院合議庭裁定由受命法
官獨任進行簡式審判程序，判決如下：
    主    文
甲○○明知為禁藥而轉讓，處有期徒刑陸月。又明知為禁藥而轉
讓，處有期徒刑肆月。應執行有期徒刑捌月。緩刑貳年，並向公
庫支付新臺幣捌萬元。
    犯罪事實及理由
一、犯罪事實：
    甲○○明知ＭＤＭＡ（俗稱搖頭丸）、愷他命（即Ｋ他命）
    ，均係經中央衛生主管機關明令公告列為禁藥，且分別係屬
    毒品危害防制條例第2條第2項第2款、第3款所列管之第二級
    毒品、第三級毒品，均非經許可，不得轉讓，竟基於轉讓禁
    藥即第二級毒品搖頭丸及第三級毒品愷他命之犯意，於民國
    98年4月1日上午某時許，在臺中市○○區○○路3段151號之
    「蓓蒂亞汽車旅館」326號房內，同時轉讓半顆搖頭丸及1小
    包愷他命予邱啟豐及林玫君。復於同年月2日晚間某時許，
    在臺中縣大里市○道路上，於車牌號碼5331-LH號自用小客
    車內，同時轉讓1小包愷他命予邱啟豐。嗣於98年4月2日晚
    間11時許，甲○○與邱啟豐、林玫君、朱奕蓀共乘上開自用
    小客車，行經臺中市○區○○路與五權路口，經警臨檢而當
    場查獲，並扣得甲○○所有之搖頭丸2顆（驗餘淨重各0.137
    4公克、0.1619公克）、愷他命2包（1包驗餘淨重0.4681公
    克、另1包驗前純質淨重約41.81公克）。
二、證據名稱：
（一）被告甲○○於警詢、偵查中之自白及於本院準備程序及審
      理時為認罪之陳述。
（二）證人邱啟豐、林玫君在警詢及偵查中之證述。
（三）扣案被告甲○○所有之搖頭丸2顆（驗餘淨重各0.1374公
      克、0.1619公克）、愷他命2包（1包驗餘淨重0.4681公克
      、另1包驗前純質淨重約41.81公克）（扣案之毒品應均於
      被告施用毒品案件中宣告沒收銷燬）。
（四）行政院衛生署草屯療養院98年4月21日草療鑑字第0980400
      149號鑑定書、內政部警政署刑事警察局98年5月4日刑鑑
      字第0980055275號鑑定書各乙紙。
三、按ＭＤＭＡ係安非他命之衍生物，業經行政院衛生署於69年
    12月8日公告，列入藥物藥商管理法第16條第1款（即現行藥
    事法第22條第1項第1款）之禁藥管理；嗣於79年10月9日雖
    再以衛署藥字第904142號公告，列入麻醉藥品管理條例（現
    行管制藥品管理條例）第2條第4款所定之「化學合成類麻醉
    藥品」管理，並明定於管制藥品管理條例第3條所指「管制
    藥品」（即藥事法第11條之管制藥品）及毒品危害防制條例
    第2條第2項第2款之第二級毒品，但上開列入禁藥之管理並
    未解除，則轉讓ＭＤＭＡ即同時受藥事法及毒品危害防制條
    例之規範；另愷他命（Ｋ他命）亦列屬第3級管制藥品或第3
    級毒品（此有行政院衛生署97年10月29日衛署藥字第09703
    38790號函可參），亦同時受藥事法及毒品危害防制條例之
    規範。又按藥事法第83條第1項法定刑為7年以下有期徒刑，
    得併科新臺幣500萬元以下罰金，較毒品危害防制條例第8條
    第2項之法定刑為重，藥事法第83條第1項係於95年5月30日
    修正公布，同年7月1日施行，為毒品危害防制條例之後法。
    毒品之範圍尚包括影響精神物質與其製品，而藥事之管理，
    亦非僅止於藥品之管理，又毒品未必係經公告之禁藥，禁藥
    亦未必為毒品，毒品危害防制條例與藥事法二者，並無必然
    之特別法與普通法關係，故除有轉讓之第二級毒品達毒品危
    害防制條例第8條第6項之一定數量，經依法加重後之法定刑
    較藥事法第83條第1項之法定刑為重之情形外，因藥事法第
    83條第1項為後法，且為重法，應優先適用藥事法處罰（臺
    灣高等法院暨所屬法院94年法律座談會刑事類提案第8號結
    論，最高法院96年度台上字第3582號判決意旨參照）。另依
    「重法優於輕法」、「後法優於前法」等法理，除轉讓第一
    級毒品應適用毒品危害防制條例第8條第1項外，轉讓第二、
    三、四級毒品自應優先適用藥事法處斷（摘自臺灣高等法院
    暨所屬法院97年法律座談會刑事類臨時提案第2號結論，最
    高法院97年度台上字第3490號判決、97年度台非字第397號
    判決意旨參照）。本件被告轉讓予邱啟豐、林玫君施用之Ｍ
    ＤＭＡ即搖頭丸僅有半顆，而愷他命部分據被告於本院審理
    時供述該2包愷他命亦共僅有1公克，足見轉讓之數量甚微，
    尚無依毒品危害防制條例第8條第6項加重其刑規定之適用。
    故核被告2次轉讓ＭＤＭＡ、愷他命予邱啟豐、林玫君所為
    ，均係犯藥事法第83條第1項之轉讓禁藥罪。被告因各次轉
    讓ＭＤＭＡ、愷他命而持有該毒品ＭＤＭＡ、愷他命之低度
    行為，應為其轉讓之高度行為所吸收，均不另論罪。再被告
    所犯前開2次轉讓禁藥罪，就轉讓時間、地點等均可明白區
    辨，足見其犯意各別，應予分論併罰。
四、又被告前未曾因故意犯罪受有期徒刑以上刑之宣告，其因一
    時失慮誤蹈刑典，犯後已坦承犯行，甚有悔意，諒其經此次
    偵審科刑後當知警惕，應無再犯之虞，本院認所宣告之刑，
    以暫不執行為適當，依刑法第74條第1項第1款規定，併予宣
    告緩刑2年，以啟自新，且依同條第2項第4款規定，命其向
    公庫支付新臺幣8萬元，以使其記取教訓，杜絕再犯。
五、依刑事訴訟法第273條之1第1項、第299條第1項前段、第310
    條之2、第454條第1項，藥事法第83條第1項，刑法第11條前
    段、第51條第5款、第74條第1項第1款、第2項第4款，判決
    如主文。
六、如不服本判決，得於判決書送達之日起10日內，以書狀敘述
    理由，向本院提出上訴（須附繕本）。
中    華    民    國    98    年    7     月    28    日
                  刑事第十三庭  法  官  許月馨
以上正本證明與原本無異。
如不服本判決應於收受送達後10日內向本院提出上訴書狀，並應
敘述具體理由；其未敘述上訴理由者，應於上訴期間屆滿後20日
內向本院補提理由書（均須按他造當事人之人數附繕本）「切勿
逕送上級法院」。
                                書記官   黃美雲
中    華    民    國    98    年    7     月    28    日
附錄論罪科刑法條
藥事法第83條
明知為偽藥或禁藥，而販賣、供應、調劑、運送、寄藏、牙保、
轉讓或意圖販賣而陳列者，處7年以下有期徒刑，得併科新臺幣5
百萬元以下罰金。
犯前項之罪，因而致人於死者，處7年以上有期徒刑，致重傷者
，處3年以上12年以下有期徒刑。
因過失犯第1項之罪者，處2年以下有期徒刑、拘役或科新臺幣30
萬元以下罰金。
第 1 項之未遂犯罰之。


司法院資訊處製作；財團法人民間司法改革基金會備份。
